【裁判字號】    99,交聲,1575
【裁判日期】    991210
【裁判案由】    違反道路交通管理處罰條例聲明異議
【裁判全文】
臺灣臺北地方法院交通事件裁定        99年度交聲字第1575號
原處分機關  臺北市交通事件裁決所
異  議  人
即受處分人  顏家俊
上列異議人受處分人因違反道路交通管理處罰條例案件，對於臺
北市交通事件裁決所於民國99年10月11日所為之裁處（北市裁罰
字第裁22-AEY798664號），聲明異議，本院裁定如下：
   主  文
原處分撤銷。
顏家俊不罰。
   理  由
一、按汽車駕駛人，於鐵路、公路車站或其他交通頻繁處所，違
    規攬客營運，妨害交通秩序者，處新臺幣1,500元以上3,00
    0元以下罰鍰；汽車駕駛人有第38條第1項情形者，除依原條
    款處罰鍰外，並予記違規點數一點，道路交通管理處罰條例
    第38條第1項前段、第63條第1項第1款分別定有明文。次按
    犯罪事實應依證據認定之，無證據不得認定犯罪事實，刑事
    訴訟法第154條第2項定有明文。次按法院受理有關交通事件
    ，準用刑事訴訟法之規定，復為道路交通管理處罰條例第89
    條前段所明定，是最高法院76年台上字第4986號判例所揭示
    ：「認定犯罪事實所憑之證據，雖不以直接證據為限，間接
    證據亦包括在內，然而無論直接或間接證據，其為訴訟上之
    證明，須於通常一般之人均不致有所懷疑，而得確信其為真
    實之程度者，始得據為有罪之認定，倘其證明尚未達到此一
    程度，而有合理之懷疑存在時，事實審法院復已就其心證上
    理由予以闡述，敘明其如何無從為有罪之確信，因而為無罪
    之判決，尚不得任意指為違法」之意旨，亦即刑事訴訟法上
    法院認定事實之最重要原則之一即認定被告有罪，就該有罪
    事實不能有任何之合理懷疑存在之原則，於法院審理行為人
    違反道路交通管理處罰條例案件時，當有其適用。易言之，
    法院於審理行為人違反道路交通管理處罰條例案件，於為事
    實之認定時，如就原處分機關所認定行為人違規之事實仍有
    合理之懷疑，而無法確信行為人確有該當於道路交通管理處
    罰條例各該處罰條文之構成要件事實時，即應依訴訟法上待
    證事實「倘有懷疑，則應從被告之利益作解釋」之證據法則
    ，作對受處分人有利之認定。
二、原處分意旨略以：本件異議人即受處分人顏家俊（下稱受處
    分人）於民國99年9月10日10時5分許，駕駛車號2210-YC號
    自用一般小客貨車，在臺北市○○○路○段67號之交通頻繁
    處所，違規攬客營運，妨害交通秩序，經員警當場舉發後，
    依道路交通管理處罰條例第38條第1項規定，裁處罰鍰新臺
    幣（下同）1,500元，並記違規點數1點等語。
三、異議意旨略以：當天早上八點多受處分人騎乘車牌號碼973-
    CNM號重型機車到捷運忠孝復興站那邊，車牌號碼2210-YC號
    的自用一般小客貨車是停在臺北市中山區○○○路○段89巷
    27 弄1-27，受處分人於舉發時、地並無駕駛汽車攬客之行
    為，為此聲明異議云云。
四、經查：
  (一)關於本件舉發經過，證人即舉發之警員莊懿斌於本院證稱：
    我們在現場有詢問公車上的乘客，乘客說是因為在排隊等候
    時，顏家俊有向他們招攬，我就詢問乘客招攬的內容，內容
    大概就是顏家俊向他們招攬，說他是金山、九份的達人，公
    車到達需要一個多小時，比較正確的內容我現在無法記得，
    我記得的是就是需要1個小時要100元，顏家俊說可以在40分
    鐘左右就可以到達，但是價格要200元。乘客就說是他們等
    候經車站的地方，也就是忠孝東路3段67號那邊的公車站牌
    有看到顏家俊跟等候的客人招攬，在現場的時候，有詢問顏
    家俊他的車子在哪裡，但是顏家俊說他沒有開車過來，所以
    那時候我並沒有看到顏家俊的車子等語（見本院卷第24頁）
    。
  (二)依證人王獻文於警詢時證稱：顏家俊告訴我說，「是不是要
    到九份，他剛好要送貨上山，並且他是專業人士、是九份達
    人，他就拿些照片給我看，但我沒有看清楚是什麼照片，他
    還說公車要2個小時到達，費用要新台幣100元，他只要40分
    中就到，但要新臺幣200元」，我向他說不用，不過後來我
    們就沒有理會顏家俊，我們就去買早餐，後來顏家俊就沒有
    再來問我們了，因為我沒有要做他的車，所以我沒有注意到
    顏家俊的車輛是否停放在一旁等語（見本院卷第16至17頁）
    ；於本院證稱：99年9月10日我從古亭捷運站搭乘捷運到忠
    孝復興捷運站要搭乘基隆客運去九份。在忠孝復興捷運站出
    口那邊，當時我們是一群同學一起過去，顏家俊就問我們是
    否要去九份玩，其實我們沒有回答他，顏家俊就說他可以載
    我們去，他可以比客運快一點，他就說他那邊他很熟他有說
    費用，但是數字我不太記得了，後來我們就跑到後面的巷子
    買早餐，後來我們就看到客運那邊有人陸續在上車，後來我
    們就去排隊陸續上車等語（見本院卷第25頁背面至第26頁）
    及證人莊懿斌於本院前開證述，顯見受處分人確實有於捷運
    忠孝復興站出口處探詢乘客之方式攬客，惟尚難認定受處分
    人有將車牌號碼2210-YC號之一般自小客貨車停放或暫停於
    忠孝東路3段67巷之道路邊攬客。按汽車駕駛人，於鐵路、
    公路車站或其他交通頻繁處所，違規攬客營運，妨害交通秩
    序者，處1,500元以上3,000元以下罰鍰；汽車駕駛人有第38
    條第1項情形者，除依原條款處罰鍰外，並予記違規點數1點
    ，道路交通管理處罰條例第38條第1項前段、第63條第1項第
    1款分別定有明文。而上開條例第38條第1項條文之立法目的
    ，係禁止行為人為貪一己之便不遵守交通法規占用車道，而
    影響道路之順暢通行，致影響交通秩序。所謂交通頻繁處所
    ，除指鐵路、公路車站以外，固尚應包括捷運車站、機場、
    商站街等人車往來頻繁之處所，蓋該等處所極易因汽車駕駛
    人之違規攬客營運行為造成交通秩序混亂，故予明文禁止。
    然該條既明文規定「『汽車駕駛人』於鐵路、公路車站或其
    他交通頻繁處所違規攬客營運」，自以駕駛人「駕駛汽車」
    在該等交通頻繁處所攬客營運；是所謂違規攬客營運，包含
    行為人違反道路交通管理處罰條例規定為積極或消極之搭載
    乘客之行為，如積極開窗戶招呼、鳴喇叭提醒、開後座車門
    延攬、下車邀請、消極受乘客招手而搭載，或排隊停等於計
    程車隊中等待載客等，固皆足當之，然法條文義解釋上仍應
    以駕駛汽車而有上開違規攬客情形，為其要件。查受處分人
    固有在捷運忠孝復興站旁攬客之事實，惟證人王獻文及莊懿
    斌均未發現受處分人有將車牌號碼2210-YC號一般自用小客
    貨車停放於捷運忠孝復興站旁，而以步行、遊走方式攬客，
    即與前揭道路交通管理處罰條例第38條第1項前段「駕駛汽
    車」之要件不合，自不符該條之處罰要件，自無由依該條規
    定舉發處罰。
五、綜上，本件受處分人之行為尚與道路交通管理處罰條例第38
    條第1項之處罰要件有間，原舉發機關不查，予以舉發，原
    處分機關亦予裁決處罰，難認為允當。本件受處分人之異議
    為有理由，應由本院將原處分撤銷，改諭知其不罰，以資適
    法。
據上論斷，依道路交通事件處理辦法第19條前段，裁定如主文。
中    華    民    國    99    年    12    月    10    日
                交通法庭  法  官  章曉文
以上正本證明與原本無異。
如不服本裁定應於送達後5日內向本院提出抗告狀。
                          書記官  林義盛
中    華    民    國    99    年    12    月    10    日

司法院資訊處製作；財團法人民間司法改革基金會備份。
